【裁判字號】    97,易,2027
【裁判日期】    971226
【裁判案由】    竊盜
【裁判全文】
臺灣臺南地方法院刑事判決            97年度易字第2027號
公  訴  人  臺灣臺南地方法院檢察署檢察官
被      告  乙○○
                    （現於臺灣臺南看守所附設勒戒所）
上列被告因竊盜案件，經檢察官提起公訴（97年度偵緝字第1395
號），本院判決如下：
    主  文
乙○○無罪。
    理  由
一、公訴意旨略稱：被告與姓名年籍不詳之成年男子共同基於意
    圖為自己不法之所有之犯意，於97年5月22日上午6時20分許
    ，駕駛車牌號碼DR－1553號自用小客車，至臺南縣白河鎮○
    道○號○路北向312.1公里處（白河交流道出口匝道），持
    客觀上足以對人之生命、身體、安全構成威脅而具有危險性
    之夾線器、附掛勾鋼索、拉繩及不詳之器具，將上揭處所由
    國道高速公路局南區工程處白河工務段所設置之路燈基座內
    之電纜線拉出後剪斷，並集中放置於該處路肩邊坡草地上。
    乙○○與該成年男子尚未離去現場，經內政部警政署國道公
    路警察戊○○、甲○○執行巡邏勤務時查悉，並欲予以攔檢
    盤查時，被告及該男子不及將竊取之電纜線搬運上車，旋即
    由被告將扣於車後之掛勾解開棄置路邊，搭乘該年籍姓名不
    詳之男子所駕駛之車牌號碼DR－1553號自用小客車，逃離現
    場。復經員警戊○○、甲○○回到上揭處所，扣得乙○○不
    及竊走之電纜線（規格14mmPEX四蕊電纜線、8mm1蕊電纜線
    ；長度各100公尺，重75公斤，計值新台幣【下同】20000
    元）及棄置於現場夾線器、附掛勾鋼索、拉繩等工具。因認
    被告涉犯刑法第321條第1項第3款之加重竊盜罪。
二、按犯罪事實應依證據認定之，無證據不得認定犯罪事實；不
    能證明被告犯罪者，應諭知無罪之判決，刑事訴訟法第154
    條第2項、第301條第1項分別定有明文。又事實之認定，應
    憑證據，如未能發現相當證據，或證據不足以證明，自不能
    以推測或擬制之方法，以為裁判基礎（最高法院40年台上字
    第86號判例意旨參照）。且按刑事訴訟法第161條第1項規定
    ：檢察官就被告犯罪事實，應負舉證責任，並指出證明之方
    法。因此，檢察官對於起訴之犯罪事實，應負提出證據及說
    服之實質舉證責任。倘其所提出之直接證據或間接證據，或
    其所指出之證明方法，並未達到通常一般之人均不致有所懷
    疑，而得確信其為真實之程度，而有合理之懷疑存在而無從
    使事實審法院得有罪之確信時，基於無罪推定之原則，即應
    為被告無罪判決之諭知（最高法院76年台上字第4986號、92
    年台上字第128號判例意旨參照）。
三、本件檢察官認被告涉犯上開加重竊盜罪嫌，無非係以下論述
    為據：
(一)、被告乙○○之供述。
(二)、證人丁○○、莊勝安於警詢、偵訊中之證述。
(三)、證人即交通部高速公路局南區工程處白河工務段人員廖世宏
    、丙○○之證述。
(四)、證人即查獲員警戊○○、甲○○於偵訊中之證述。
(五)、臺灣臺南地方法院檢察署檢察官扣押物條、扣押物品清單、
    扣押物照片9張、贓物認領保管單、竊盜現場及電線照片4張
    。
(六)、現場查獲員警戊○○、甲○○職務報告、指認報告在卷可稽
    。
四、程序部分：
    本件供述、非供述證據，公訴人、被告均同意作為證據，均
    表示沒有爭執，且迄於言詞辯論終結前亦未聲明異議。本院
    審酌該證據資料作成時之情況，核無違法取證或其他瑕疵，
    且為證明本件犯罪事實所必要之重要關係事項，認為以之作
    為證據為適當，上開具傳聞性質之相關證據資料，自得作為
    證據。
五、訊據被告固坦承車牌號碼DR－1553號自用小客車是丁○○向
    他人（即莊勝安）借用，並要求其將該車返還與車主。且坦
    承其當日有駕駛該部自用小客車於高速公路上，惟矢口否認
    有竊取上揭電纜線之事實。
六、經查：
(一)、證人即交通部高速公路局南區工程處白河工務段人員廖世宏
    、丙○○之證述，及臺灣臺南地方法院檢察署檢察官扣押物
    條、扣押物品清單、扣押物照片9張、贓物認領保管單、竊
    盜現場及電線照片4張，均僅能證明於97年5月22日上午6時
    20 分許，臺南縣白河鎮○道○號○路北向312.1公里處（白
    河交流道出口匝道）國道高速公路局南區工程處白河工務段
    所設置保管之路燈基座內之電纜線（規格14mmPE X四蕊電纜
    線、8mm1蕊電纜線；長度各100公尺，重75公斤）遭竊、現
    場並查獲夾線器、附掛勾鋼索、拉繩等工具，此部分之客觀
    事實並不足據以證明被告有竊取電纜線。
(二)、又證人莊勝安、證人丁○○之證述，僅能證明莊勝安於97年
    4 月19日後將其所有之車牌號碼DR－1553號汽車借予丁○○
    使用，嗣後丁○○叫被告將該車返還與莊勝安乙情，此部分
    雖與被告供述之內容相符，但除了證明被告曾駕駛車牌號碼
    DR－1553號汽車外，尚無法證明被告有持用該車竊取起訴書
    所載之電纜線。
(三)、另證人即員警戊○○、甲○○於偵訊中、及本院審理中均證
    稱，渠等目擊於97年5月22日上午6時20分許，有1男子及1女
    子在上揭處所活動，並將車牌號碼DR-1553號自用小客車停
    放於該處，復該2人發現警方時，見1女子自副駕駛座下車，
    大約到車後，又隨即上車，向北駕車逃逸。另證述【我們能
    確定的事情只是他們停車在路燈的護欄邊，沒有看到他們正
    在剪電線】、【我們並未發現犯罪之證據，故未繼續尾隨下
    去】等語（見偵查卷22-24頁、本院卷第35、39頁），是證
    人戊○○、甲○○均未親眼目睹車牌號碼DR-1553號自用小
    客車之正、副駕駛，即證述中所述之1男1女竊取電纜線之過
    程。再者，證人雖嗣後回到車牌號碼DR-1553號自用小客車
    停車位置旁邊的護欄外面，發現路燈機座遭破壞，電纜線遭
    拉出，及竊嫌遺留於現場之夾線器、拉繩等物等語（見本院
    第35頁），然上開物品是否為車牌號碼DR-1553號自用小客
    車正、副駕駛竊盜後不及帶走所遺留，抑或先前之竊賊等待
    接應工具所遺留，並未達到通常一般之人均不致有所懷疑，
    而得確信為真實之程度，故無法據為不利為被告之認定。況
    證人等在路肩察覺車牌號碼DR-1553號自用小客車時，車內
    正、副駕駛座坐有1男子1女子（見本院卷第41頁），倘車牌
    號碼DR-1553號自用小客車正、副駕駛為電纜線之竊賊，斯
    時應於案發現場賣力搬取、拉扯電纜線，而無由於坐於車內
    正、副駕駛座與警員等四目交接（見本院卷第41頁）。
(四)、雖證人戊○○、甲○○於本院審理時將盤查過程，即車牌號
    碼DR-1553號自用小客車之駕駛人發現證人為警員身份後，
    加速逃離，並於匝道出口倒車逃離之異常情況證述綦詳（見
    本院卷第35、41頁），然行為人害怕員警之原因複雜，或恐
    因有案在身、或因酒後駕車、或因未帶駕駛證件、或因自小
    客車無故停放於路肩害怕收到違規罰單，理由不足而一，在
    無積極證據下，亦難僅憑車牌號碼DR-1553號自用小客車逃
    離過程異常情況，即認車牌號碼DR-1553 號自用小客車之正
    、副駕駛為上開電纜線之竊賊。
(五)、本件既無證據證明車牌號碼DR-1553號自用小客車之正、副
    駕駛為上開電纜線之竊賊，縱證人甲○○得以指認被告為車
    牌號碼DR-1553號自用小客車副駕駛座之女子，亦無法驟認
    被告為竊賊。
七、綜上所述，檢察官認被告涉犯竊盜罪所舉之直接證據或間接
    證據，或其所指出之證明方法，並未達到通常一般之人均不
    致有所懷疑，而得確信其為真實之程度，而有合理之懷疑存
    在而無從使事實審法院得有罪之確信時，基於無罪推定之原
    則，即應為被告無罪判決之諭知。
據上論斷，應依刑事訴訟法第301條第1項，判決如主文。
本案經檢察官李駿逸到庭執行職務
中    華    民    國    97    年    12    月    26    日
                  刑事第九庭    法  官  蔡奇秀
以上正本證明與原本無異。
如不服本判決應於收受本判決後10日內向本院提出上訴書狀，並
應敘述具體理由。其未敘述上訴理由者，應於上訴期間屆滿後20
日內向本院補提理由書狀（均須按他造當事人之人數附繕本）「
切勿逕送上級法院」。
                                書記官  蕭伊舒
中    華    民    國    97    年    12    月    26    日


司法院資訊處製作；財團法人民間司法改革基金會備份。
